【裁判字號】    97,訴,3223
【裁判日期】    971222
【裁判案由】    誣告等
【裁判全文】
臺灣彰化地方法院刑事判決              97年度訴字第3223號
公  訴  人  臺灣彰化地方法院檢察署檢察官
被      告  甲○○
上列被告因誣告等案件，經檢察官提起公訴（96年度偵字第9625
號），因被告於準備程序中為有罪之陳述，經合議庭裁定由受命
法官獨任進行簡式審判程序進行，判決如下：
    主  文
甲○○未指定犯人，而向該管公務員誣告犯罪，判處有期徒刑貳
月。又於檢察官偵查時，證人於案情有重要關係之事項，供前具
結，而為虛偽陳述，處有期徒刑陸月。應執行有期徒刑柒月，緩
刑參年。
    事  實
一、甲○○明知其所使用車牌號碼為YGK-361號普通重型機車（
    車主係張宏韻）是其放置在友人乙○○位於彰化縣永靖鄉○
    ○村○○路○段187巷12號住處，並未失竊，雙方有糾紛，以
    致其無法取回該機車，竟於民國97年3月19日21時許，向彰
    化縣警察局員林分局莒光派出所警員謊稱：「車牌號碼YGK-
    361號重型機車於96年6月25日0時25分許，在彰化縣員林鎮
    ○○路72號前失竊」，未指定犯人而誣告他人涉犯刑法上之
    竊盜罪。嗣經員警上網追查，發現乙○○曾於97年2月23日0
    時2分許，騎乘該失竊機車外出，因違規遭員警攔檢，遂通
    知乙○○到案說明，並以涉犯竊盜罪嫌函送偵辦。
二、甲○○復基於偽證之單一犯意，先後為下列行為：（一）先
    於97年5月9日，於檢察官就前揭乙○○涉犯竊盜案件偵查中
    ，具結證稱：「我曾經把YGK-361號機車借給乙○○使用過1
    次，但約在96年9月中旬就向乙○○要回來了，後來就沒有
    再借乙○○，96年4、5月間，伊騎乘YGK-361號機車到員林
    鎮○○路上的統一超商買東西時，將機車停在外面，鑰匙沒
    有拿下，買完東西後出來才發現機車失竊」等語，於乙○○
    涉及竊盜案件之案情有重要關係事項供前具結，而虛偽陳述
    車牌號碼YGK-361號機車遭竊經過等不實內容；（二）又承
    續前揭同一犯意，於97年9月12日偵查中，具結證稱：「95
    年底，伊騎YGK-361號機車員林鎮靜修國小附近的統一超商
    買東西，鑰匙沒拔，出來車子就不見了等語」，於乙○○涉
    犯竊盜案件之案情有重要關係之事項，而虛偽陳述車牌號碼
    YGK-361號機車遭竊經過等不實內容，嗣經檢察官偵訊乙○
    ○、張宏韻及查閱相關證據，查悉上情。
三、案經臺灣彰化地方法院檢察署檢察官自動檢舉簽分偵查起訴
    。
    理  由
一、上揭事實，業據被告甲○○於本院審理時自白不諱，核與證
    人乙○○、張宏韻等人證述相符，復有被告於97年3月19日
    至莒光派出所報案之調查筆錄、彰化縣警察察車輛協尋電腦
    輸入單，被告以證人身分所為證述內容之筆錄2份與證人結
    文2張、甲○○寫給乙○○之便條紙2張、乙○○於偵查中所
    提出其幫甲○○修理汽車之修護明細表及幫被告甲○○繳交
    自用水繳費之收據等各1張附卷足稽，堪認被告自白與事實
    相符，堪予採信。綜上積極證據，本案事證明確，被告犯行
    堪以認定，應予依法論科。
二、按刑法上之偽證罪，為形式犯，不以結果之發生為要件，證
    人於供前或供後具結而就案情有重要關係事項，故為虛偽陳
    述，其犯罪即為成立，而該罪所謂於案情有重要關係之事項
    ，則指該事項之有無，足以影響於裁判之結果者而言，至於
    其虛偽陳述，法院已否採為裁判或檢察官據為處分之基礎，
    或有無採為基礎之可能，皆於偽證罪之成立無影響，有最高
    法院71年臺上字第8127號、84年臺上字第3949號判例、94年
    度臺上字第896號判決意旨可資參照。本件被告在檢察官2次
    訊問時，於供前具結後，為虛偽證述，依前揭說明，其時其
    偽證罪責已屬成立，至其所為證述內容雖未為檢察官據為處
    分之基礎，要不影響其偽證罪責之成立。
三、核被告所為，係犯刑法第171條第1項之未指定犯人誣告罪、
    同法第168條偽證罪。被告先後於97年5月9日及97年9月12日
    ，先後為檢察官偵訊並具結作證而虛偽陳述，侵害同一法益
    ，各行為之獨立性極為薄弱，且係出於同一誣告之犯意，依
    一般社會健全觀念，難以強行分開，應視為數個舉動之接續
    施行，合為包括之一行為予以評價，屬接續犯。又被告所為
    誣告及偽證犯行，犯意有別，行為互殊，應予分論併罰。再
    按犯誣告、偽證罪，於所虛偽陳述或所誣告之案件裁判確定
    前自白者，減輕或免除其刑，刑法第172條定有明文，縱使
    被告自白當時所虛偽陳述或所誣告之對象，其案件業經檢察
    官不起訴處分確定，因不起訴處分確定究與裁判確定不同，
    是其自白仍不得謂非在所虛偽陳述或所誣告之案件裁判確定
    以前，仍應予減輕或免除其刑，最高法院31年上字第2211號
    判例意旨可資參照。被告所誣告及所虛偽陳述之前開案件，
    既經檢察官為不起訴處分確定，揆諸前揭說明，因被告於偵
    訊時及本院準備程序與審理中自白其前開誣告、偽證犯行，
    是其上開誣告、偽證犯行，均應依刑法第172條規定減輕其
    刑。爰審酌被告濫行誣告，導致警察、檢察官發動偵查，浪
    費司法資源，又於作證時，就案情重要事項為虛偽之證言，
    已對國家司法偵審之正確性產生重大危害，影響司法調查程
    序之進行，妨害司法正義之實現，惟念及被告犯後已坦承犯
    行，深表悔意，犯後態度良好，及其犯罪之手段、智識程度
    等一切情狀，分別量處如主文所示之刑，並定其應執行之刑
    ，以資懲儆。
四、末查：被告曾因侵占案件，經本院以93年度易字第793號判
    處有期徒刑6月，緩刑2年，並於93年11月11日確定，其緩刑
    期滿，緩刑未經撤銷，刑之宣告失其效力，與未曾受有期徒
    刑以上刑之宣告同，有臺灣高等法院被告前案紀錄表乙份附
    卷可參，徵以被告既已認罪，應有悔悟之意，被告歷此偵、
    審教訓後，當知所警惕，信無再犯之虞，本院因認所宣告之
    刑以暫不執行為適當，併依刑法第74條第1項第1款規定諭知
    緩刑3年，以啟自新。
據上論斷，應依刑事訴訟法第273 條之1 第1 項、第299 條第1
項前段，刑法第168條、第171條第1項、第172條、第51條第5款
、第74條第1項第1款，刑法施行法第1條之1第1項、第2項前段，
判決如主文。
本案經檢察官鄭少到庭執行職務。
中    華    民    國    97    年    12   月    22    日
                  刑事第六庭      法   官  鮑慧忠
以上正本證明與原本無異。
如不服本判決應於收受送達後10日內向本院提出上訴書狀，並應
敘述具體理由；其未敘述上訴理由者，應於上訴期間屆滿後20日
內向本院補提理由書 (均須按他造當事人之人數附繕本)「切勿
逕送上級法院」。
告訴人或被害人對於判決如有不服具備理由請求檢察官上訴者，
其上訴期間之計算係以檢察官收受判決正本之日期為準。
中    華    民    國    97    年    12   月    22    日
                                   書記官  陳秀娟
附錄論罪科刑法條：
刑法第168條（偽證罪）
於執行審判職務之公署審判時或於檢察官偵查時，證人、鑑定人
、通譯於案情有重要關係之事項，供前或供後具結，而為虛偽陳
述者，處7年以下有期徒刑。
刑法第171條第1項（未指定犯人誣告罪）
未指定犯人，而向該管公務員誣告犯罪者，處1 年以下有期徒刑
、拘役或3百元以下罰金。
未指定犯人，而偽造、變造犯罪證據，或使用偽造、變造之犯罪
證據，致開始刑事訴訟程序者，亦同。


司法院資訊處製作；財團法人民間司法改革基金會備份。
